臺灣新北地方法院民事判決　　　　　　　109年度訴字第176號
原　　　告　陳宏榮　

訴訟代理人　陳忠涵　

被　　　告　張書維　

　
上列當事人間請求損害賠償事件，本院於民國110年10月14日言
詞辯論終結，判決如下：
    主  文
一、被告應給付原告新臺幣5 萬元，及自民國109年2月16日起至
    清償日止，按週年利率百分之5計算之利息。
二、原告其餘之訴駁回。
三、訴訟費用由被告負擔10分之1，餘由原告負擔。
四、本判決得假執行。但被告如以新臺幣5萬元為原告預供擔保
    後，得免為假執行。
    事實及理由
壹、程序方面：本件被告經合法通知，未於最後言詞辯論期日到
    場，核無民事訴訟法第386條各款所列情形，爰依原告之聲
    請，由其一造辯論而為判決。
貳、原告主張：原告於民國108年5月15日標得原屬於被告所有之
    新北市○○區○○路000巷00號1樓與2樓之房屋(下稱系爭房
    屋)，於108年6月18日取得系爭房屋所有權，該期間原告一
    直與被告協調搬遷費，另方面聲請法院履勘、點交，雙方協
    調結果搬遷費由新台幣(下同)100萬元降為25萬元，但原告
    要求先清空才付錢，故原告一直等候被告之通知，直至108
    年7月2日鄰居告知系爭房屋已遭破壞，潑漆、打洞、挖牆、
    敲毀浴室牆壁、灑油墨、丟冥紙等，屋門亦由被告鎖住，無
    耐等到108年11月7日法院強制點交入內，始知系爭房屋比當
    初還殘破且被報拆通知，而乙標得標人之6樓亦被破壞，原
    告二層樓共估價修繕費用為194萬9,900元，原告請求被告賠
    償150萬元，為此依侵權行為損害賠償之法律關係，提起本
    件訴訟。並聲明：被告應給付原告150萬元及自起訴狀繕本
    送達被告之翌日起至清償日止，按年息百分之5計算之利息
參、被告方面：被告未於最後言詞辯論期日到場，據其到場時所
    為聲明、陳述如下：
一、被告於108年6月14日發現原告之訴訟代理人陳忠涵破壞系爭
    房屋1樓之門鎖，當天進入直接目睹他正在裡面，而被告公
    司設備及許多貴重物品已經不見，當下立刻報警處理，而對
    方告知明日歸還所有東西，並簽下承認竊取和金額同意書，
    但次日只歸還一小部分(有錄影)，之後完全不承認，因而向
    對方提告竊盜案件，之後被告用鎖把門鎖住，對方又再次破
    壞變成他的鎖，故被告完全無法進入1樓住處，原告在沒有
    點交前就有房子破壞的照片，並對被告聲請假扣押150萬元
    ，被告在無法進入房子的情況對他提告強制案件，經不起訴
    處分，被告聲請再議，直至點交那天被告才確定房子已被弄
    的亂七八糟，被告懷疑為對方為了躲避竊盜案件故意破壞現
    場。
二、系爭房屋被法拍，公司財產被拍得人占有，拍賣剩餘金額為
    原告扣押，被告才是最大受害者，若原告無法提出明確事證
    ，請求法院為原告敗訴之判決，並解除假扣押，原告在房子
    沒有點交無法進入的情況下，可以用房子裡面的狀況對被告
    聲請假扣押，代表原告可以進入屋內，而被告不能進入。並
    聲明：原告之訴駁回。
肆、本院之判斷：
一、原告主張系爭房屋原屬被告所有，原告在強制執行事件中於
    108年5月15日得標買受系爭房屋，而於108年6月18日取得系
    爭房屋所有權，該期間原告與被告協調搬遷費，雙方協調結
    果搬遷費為25萬元，但須先清空房屋才付錢等情，有建物所
    有權狀、同意書影本為證(見本院卷一第47頁、255頁)，並
    為被告所不爭執，堪信屬實。
二、至原告主張其於108年7月2日經鄰居告知系爭房屋已遭破壞
    ，該屋遭被告潑漆、打洞、挖牆、敲毀浴室牆壁、灑油墨、
    丟冥紙等情，則為被告所否認，並以前詞置辯。本院查：
(一)原告主張系爭房屋為被告所毀損之事實，業經本院以109年
    度易字第695號刑事判決被告毀損他人物品罪及違背查封效
    力罪，各判處有期徒刑6月，應執行有期徒刑11月在案，被
    告不服上訴，復經臺灣高等法院以110年度上易字第339號刑
    事判決駁回上訴確定，此有前開刑事判決附卷可證(見本院
    卷一第433至443頁、卷二第33至45頁）。
(二)原告之訴訟代理人陳忠涵於原告拍得系爭房屋後，曾至現場
    與被告協商搬遷費，當時房屋還未被破壞，有原告所提現場
    照片5件為證(見本院卷一第55至63頁)；被告要求100萬元之
    搬遷費，雙方議價以25萬元成交，並簽有同意書，上載：「
    前屋主張書維點交4台大金冷氣(預折舊以新台幣10萬元整）
    ，於本1+2樓清乾淨時給付，留下之任何物品均以廢棄物處
    理之」「全部印刷機器與4台冷氣協調後，以25萬元整，於
    本1+2樓清乾淨時給付之。」此有同意書附卷可證(見本院卷
    一第255頁)。嗣原告訴訟代理人陳忠涵於108年7月1日因鄰
    居告知系爭房屋冷氣全天候開啟，玻璃門已起霧，門被噴漆
    ，地上都是廢棄物和冥紙，牆壁被打洞等情，而於翌日4時
    許到場查看，見系爭房屋係以自行車鎖纏繞大門門把之方式
    上鎖，其因見現場情況顯有異常，故拉開大門進屋內查看，
    見系爭房屋之牆壁、天花板、地板，業遭不詳方式破壞，牆
    壁、地板上遭潑油墨、留有噴漆「欠債別躲」、「亂偷東西
    」、「危章通報拆」、「全家死光」等文字，衛浴設備遭敲
    毀，排水孔遭水泥堵塞等情，業據陳忠涵於刑事案件警詢、
    偵查中指證綦詳，並提出其在現場所攝得之照片14件為憑(
    見本院卷第27至41頁)。再者，新北市○○區○○路000號6
    樓建物，原亦為被告所有，於該強制執行事件，經訴外人歐
    彥聖於108年6月12日得標買受，詎於108年8月4日至12日間
    ，該房屋之牆壁、天花板、落地窗玻璃、地板，在牆壁、地
    板上潑油墨、噴漆「給錢一樣破壞」、「付錢是笨蛋」、「
    買我家死全家」等文字，以水泥堵塞馬桶及管線，以快乾膠
    黏住電燈開關等，再以快乾膠封死6樓房屋之大門，此亦有
    前開刑事判決可證。二者建物原均屬被告所有，而破壞方式
    雷同，亦據證人陳國益證述在卷(見本院卷一第265至267頁)
    。參以被告與陳忠涵於108年6月15日至17日間之某日，雙方
    就先前協議之搬遷費曾發生爭執，被告稱：「25萬是伊反悔
    的，不是我反悔的」；陳忠涵回稱：「是你反悔還是我反悔
    」。被告稱：「是你反悔的，機器跟冷氣是我們講好的，我
    是跟你說，酒還我，我們開始講，電腦也不還，監視器也不
    還，保險箱呢。」陳忠涵稱：「在這裡。」等語，此有被告
    所提之隨身碟經本院勘驗製有勘驗筆錄在卷可證(見本院卷
    二第25頁)。足徵被告因搬遷費發生變故而有破壞毀損之動
    機。至被告所稱對方偷竊云云，除其個人單一指訴外，別無
    其他證據為證，亦與前開同意書所載內容不符，該竊盜案亦
    經臺灣新北地方檢察署檢察官以108年度偵字第25440號為不
    起訴處分，有不起訴處分書在卷可證(見本院卷第403頁)，
    是被告所辯尚非可採。從而，原告主張系爭房屋遭被告毀損
    ，洵堪採信。
三、按因故意或過失，不法侵害他人之權利者，負損害賠償責任
    。不法毀損他人之物者，被害人得請求賠償其物因毀損所減
    少之價額。民法第184條第1項前段、第196條亦有明文。所
    謂請求賠償物被毀損所減少之價額，得以修復費用為估定標
    準，但以必要者為限，例如修理材料以新品換舊品，應予折
    舊(最高法院77年度第9次民事庭會議決議參照)。又民法第
    811條規定，動產因附合而為不動產之重要成分者，不動產
    所有人取得動產所有權。準此，動產附合於不動產後，須已
    成為不動產之重要成分，始有附合之問題。所謂重要成分，
    係指動產與他人之不動產相結合後，非經毀損或變更其物之
    性質，不能分離者而言，且此種結合，以非暫時性為必要(
    最高法院88年度台上字第1526號、87年度台上字第722號判
    決參照)。建築物內部之設備如天花板、樓梯、水電配置管
    線設備等，屬建築物之成分者，為建築物之一部，應包括在
    內。惟插於建築物設置電源管線插座之電器電源線、延長電
    源線，通常用電人得隨時插拔，觀念上並非屬建築物之成分
    ，應係單獨之動產，而非建築物之成分(最高法院95年度台
    上字第310號判決參照)。查系爭房屋天花板、牆面、地板、
    陽台、水電管線均屬系爭房屋之一部，為系爭房屋之成分，
    而木作裝潢、大門、玻璃、馬桶(不含免治馬桶蓋)、臉盆、
    淋浴設備與系爭房屋結合後，亦已附合成為系爭房屋之重要
    部分，原告於108年6月17日辦理登記取得系爭房屋所有權後
    ，被告於108年7月2日前某日對系爭房屋之成分或重要部分
    加以毀損，當屬侵害原告系爭房屋所有權之侵權行為，則原
    告依民法第184條第1項侵權行為之規定請求被告賠償損害，
    自屬有據。
(一)系爭房屋遭被告潑漆、打洞、挖牆、敲毀浴室牆壁、灑油墨
    、丟冥紙、排水孔遭水泥堵塞等情，有原告提出之現場照片
    14件為憑，自有修繕之必要。據原告所提之明春工程有限公
    司之報價單費用為163萬7,400元(見本院卷一第389至393頁)
    ，據原告所提之花開富貴房地產行之估價單費用為184萬7,1
    55元(見本院卷一第451頁)，惟上開報價單及估價單僅為廠
    商向原告預估之修繕費用，並非實際施作之費用，原告陳稱
    其實際修繕之費用為50萬元，惟因搬家單據已不見，本院衡
    酌系爭房屋毀損之情形、參酌廠商之預估費用，認原告所陳
    報之修繕費用50萬元，尚屬可採。是本件原告所支出之修繕
    費用應以50萬元計算。
(二)原告未舉證前開費用中零件材料及工資各若干，應認均為零
    件材料，參照行政院所頒「固定資產耐用年數表」及「固定
    資產折舊率表」規定，房屋附屬設備中給水、排水、煤氣、
    電器、自動門設備及「其他」之耐用年數為10年，依定率遞
    減法每年折舊千分之206，其最後一年之折舊額，加歷年折
    舊累積額，總和不得超過該資產成本原額之10分之9，而系
    爭房屋於83年5月26日建築完成，被告於94年7月8日買受取
    得系爭房屋，有系爭房屋建物登記第一類謄本及異動索引附
    卷可證(見本院卷一第161、171頁)，應認天花板、牆面、地
    板、線路水管、木作裝潢、大門、玻璃、馬桶、臉盆、淋浴
    設備係於同時期完成，至108年7月2日已使用14年，則前揭
    費用扣除累計折舊額45萬元後之餘額為5萬元，是原告得請
    求之損害賠償金額為5萬元。
四、按給付無確定期限者，債務人於債權人得請求給付時，經其
    催告而未為給付，自受催告時起，負遲延責任。其經債權人
    起訴而送達訴狀，或依督促程序送達支付命令，或為其他相
    類之行為者，與催告有同一之效力。遲延之債務，以支付金
    錢為標的者，債權人得請求依法定利率計算之遲延利息。應
    付利息之債務，其利率未經約定，亦無法律可據者，週年利
    率為5 ％，民法第229 條第2 項、第233 條第1 項前段、第
    203 條分別定有明文。本件以支付金錢為標的，無確定期限
    ，未約定利率，則原告請求自起訴狀繕本送達翌日即自109
    年2月16日起(見本院卷一第149、151頁)至清償日止，按週
    年利率5％計算之利息，於法有據。
五、綜上所述，原告依侵權行為損害賠償之法律關係，請求被告
    給付5萬元元，及自109年2月16日起至清償日止，按週年利
    率5％計算之利息，為有理由，應予准許；逾此範圍之請求
    ，為無理由，應予駁回。
六、本判決所命給付之金額未逾50萬元，依民事訴訟法第389 條
    第1項第5款規定，應依職權宣告假執行；另本院並依職權宣
    告被告預供擔保得免為假執行。
七、本件事證已臻明確，兩造其餘攻擊防禦方法及證據，經審酌
    後與判決之結果不生影響，爰不一一論列。
八、結論：本件原告之訴為一部有理由，一部無理由，因此判決
    如主文。
中    華    民    國   110    年    11    月    29    日
                  民事第一庭    法  官  毛崑山
以上正本係照原本作成
如對本判決上訴，須於判決送達後20日內向本院提出上訴狀。如
委任律師提起上訴者，應一併繳納上訴審裁判費。
中    華    民    國   110    年    11    月    29    日
                                書記官  童淑敏